臺灣橋頭地方法院民事判決　　　　　 110年度橋小字第1495號
原　　　告　旺旺友聯產物保險股份有限公司


法定代理人　劉自明　


訴訟代理人　吳燕龍　
　　　　　　彭欣如　
被　　　告　陳坤生　
上列當事人間請求損害賠償事件，本院於民國110 年11月24日言
詞辯論終結，判決如下：
    主  文
被告應給付原告新臺幣柒仟捌佰肆拾玖元，及自民國一一○年十
一月五日起至清償日止，按週年利率百分之五計算之利息。
原告其餘之訴駁回。
訴訟費用新臺幣壹仟元由被告負擔新臺幣伍佰元，餘由原告負擔
。
本判決關於原告勝訴部分得假執行。但被告如以新臺幣柒仟捌佰
肆拾玖元為原告預供擔保，免為假執行。
    事實及理由
一、原告主張：原告承保車牌號碼000-0000號自用小客車（下稱
    系爭汽車）之車體損失險。被告於民國108 年8 月27日15時
    40分許，駕駛車牌號碼0000-00 號自用小貨車（下稱被告車
    輛）沿高雄市○○區○○路000 號時，因變換車道不注意往
    來車輛而碰撞由訴外人朱華鑾所駕駛之系爭汽車，系爭汽車
    車體因而受損，原告已依保險契約支出必要之維修費用新臺
    幣（下同）26,886元。因被告應負五成之肇事責任，爰依侵
    權行為、保險代位之法律關係，提起本件訴訟等語，並聲明
    ：被告應給付原告13,443元，及自起訴狀繕本送達翌日起至
    清償日止，按週年利率5%計算之利息。
二、被告則以：本件事故，依現場圖及照片很清楚可以看出，伊
    是遭到系爭汽車追撞，原告的當事人沒有保持適當安全距離
    ，伊並無過失等語。並聲明：原告之訴駁回。
三、本院之判斷：
  ㈠按因故意或過失，不法侵害他人之權利者，負損害賠償責任
    ；汽車、機車或其他非依軌道之動力車輛，在使用中加損害
    於他人者，駕駛人應賠償因此所生之損害，民法第184 條第
    1 項前段、第191 條之2 前段分別定有明文。次按汽車行駛
    時，駕駛人應注意車前狀況及兩車並行之間隔，並隨時採取
    必要之安全措施，道路交通安全規則第94條第3 項前段亦有
    明定。
  ㈡原告主張被告於前揭時地點駕車變換車道不注意往來車輛，
    致擦撞原告所承保之系爭車輛，致系爭車輛因而受有前揭損
    害，原告業已賠付完畢等情，業據其提出道路交通事故當事
    人登記聯單、道路交通事故初步分析研判表、行車執照、估
    價單、發票、理賠計算書、賠償給付同意書為證（本院卷第
    13-29 頁）。並有高雄市政府警察局交通警察所製作之道路
    交通事故初步分析研判表、道路交通事故現場圖、道路交通
    事故談話紀錄表、道路交通事故調查報告表、現場照片可參
    （本院卷第33-54 頁）。且查系爭汽車與被告車輛在本件事
    故之碰撞點為系爭汽車之右前車身及被告車輛之左後車身。
    事故發生後系爭汽車車身較大部分在快車道，小部份車身在
    慢車道，車頭並略朝慢車道方向；被告車輛則左後車身小部
    份在快車道，車頭亦朝慢車道方向等情，有本院調取之道路
    交通事故現場圖、現場照片可參（見本院卷第39-48 頁）。
    比對被告於警尋陳稱：伊駕駛自小貨車由重愛路慢車道東往
    西，對方原本在伊前方快車道，伊由慢車道超越對方時，伊
    看後視鏡對方往右偏，致伊左後車身與對方右前車頭碰撞等
    語（見本院卷50頁）。若被告於慢車道直行，自無可能甫超
    過於快車道之系爭汽車後，左後車身會小部份位於快車道，
    被告辯稱系爭汽車靠右行駛，因而發生系爭事故，並無可採
    。被告之上開過失與系爭車輛所受損害間有相當因果關係，
    應對系爭車輛所有人負侵權行為損害賠償責任，原告自得於
    其賠償金額範圍內代位行使對被告之損害賠償請求權。
  ㈢系爭車輛毀損部分之修復，其材料係以新品代替舊品，故原
    告以修復費用為損害賠償之依據時，應將材料折舊部分予以
    扣除。而依行政院所頒固定資產耐用年數表及固定資產折舊
    率表，系爭汽車之耐用年數為5 年，依平均法計算其折舊結
    果（即以固定資產成本減除殘價後之餘額，按固定資產耐用
    年數表規定之耐用年數平均分攤，計算折舊額），每年折舊
    率為5 分之1 ，並參酌營利事業所得稅查核準則第95條第6
    項規定「固定資產提列折舊採用定率遞減法者，以1 年為計
    算單位，其使用期間未滿1 年者，按實際使用之月數相當於
    全年之比例計算之，不滿1 月者，以1 月計」，系爭汽車自
    出廠日104 年9 月，迄本件車禍發生時即108 年8 月27日，
    已使用約3 年11月，則零件扣除折舊後之修復費用估定為5,
    951 元【計算方式：1.殘價＝取得成本÷( 耐用年數＋1)即
    17,140÷( 5+1)≒2,857 （小數點以下四捨五入）；2.折舊
    額＝( 取得成本－殘價) ×1/（耐用年數）×（使用年數）
    即( 17,140－2,857)×1/5 ×（3+11/12 ）≒11,189（小數
    點以下四捨五入）；3.扣除折舊後價值＝（新品取得成本－
    折舊額）即17,140－11,189＝5,951 】，加計無庸折舊之工
    資及塗裝費用9,746元，合計15,697元。
  ㈣又損害之發生或擴大，被害人與有過失者，法院得減輕賠償
    金額，或免除之，民法第217 條第1 項定有明文。本件事故
    之發生，被告固有前開之過失，然系爭汽車駕駛亦同有變換
    車道未注意往來車輛之過失。從而，原告亦應就本件事故所
    生損害依過失比例分擔部分損害。本院審酌被告與系爭汽車
    駕駛上開過失情節，認系爭汽車駕駛、被告就本件事故應各
    負5 成之過失責任，是本件原告得請求之損害為7,849 元【
    計算式：15,697元×0.5 ＝7,849 元，小數點以下四捨五入
    】，原告就此部分之請求，應予准許。
四、綜上所述，原告依民法第184條第1項前段、第191條之2及保
    險法第53條第1 項等規定，請求被告給付7,849 元，及自起
    訴狀繕本送達被告翌日即110 年11月5 日（見本院卷第71頁
    送達證書) 起至清償日止，按週年利率5%計算之利息，為有
    理由，應予准許。逾此部分之請求，則無理由，應予駁回。
五、本件原告勝訴部分係就民事訴訟法第436條之8適用小額訴訟
    程序所為被告敗訴之判決，依民事訴訟法第436條之20規定
    ，應依職權宣告假執行。並依同法第392條第2項之規定，依
    職權宣告被告供相當擔保，免為假執行。
六、訴訟費用負擔之依據：民事訴訟法第79條。
中    華    民    國   110    年    12    月    8     日
                  橋頭簡易庭  法    官  林揚奇
以上正本係照原本作成。
民事訴訟法第436 條之24第2 項：對於本判決之上訴，非以違背
法令為理由，不得為之。
如對本判決上訴，須於判決送達後20日內向本院提出上訴狀，並
須表明原判決所違背之法令及其具體內容與依訴訟資料可認為原
判決有違背法令之具體事實之上訴理由（均須按他造當事人之人
數附繕本）。
中    華    民    國   110    年    12    月    8     日
                              書 記 官  陳麗如
　
訴訟費用計算式：
裁判費            1,000元
合計              1,000元